【裁判字號】    88,訴,4394
【裁判日期】    901127
【裁判案由】    履行契約
【裁判全文】
臺灣臺北地方法院民事判決  八十八年度訴字第四三九四號
    原      告  ａ  ○
                丁○○
                午○○
                宇○○
                Ｉ○○
                Ｏ○○
                ｅ○○
                ｇ○○
                Ｐ  ○
                Ｋ○○
                ｄ○○
                癸○○
                Ｃ○○
                乙○○○
                辰○○
                Ｅ○○
                辛○○
                黃○○
                ｆ○○
                卯○○
                Ｍ○○
                Ｚ○○
                Ｇ○○
                天○○
                Ｄ○○
                甲○○
                Ｆ○○○
                Ｘ○○
                壬○○
                Ｒ○○
                戊○○○
                Ｑ○○
                Ｌ○○
                亥○○
                丑○○
                申○○○
                Ｙ○○
                寅○○
                ｂ○○○
                Ａ○○
                丙○○
                戌○○
                酉○○
                地○○
                巳○○
                宙○○
                己○○
                Ｕ○○
                Ｓ○○
                子○○
                Ｎ○○
                Ｗ○○
                Ｔ○○
                Ｖ○○
                庚○○
                未○○
                Ｊ○○
                ｃ○○
    被      告  總合豐建設股份有限公司
    法定代理人  Ｂ○○
    訴訟代理人  玄○○
                Ｈ○○
右當事人間請求履行契約事件，本院判決如左：
    主    文
原告之訴及假執行之聲請均駁回。
訴訟費用由原告負擔。
    事    實
甲、原告方面：
  壹、聲明：
    一、被告應給付原告各新台幣（下同）四萬一千二百八十一元，暨自民國八十九
        年九月十三日起至清償日止，按年息百分之五計算之利息。
    二、願供擔保，請准宣告假執行。
  貳、陳述：
    一、被告於八十二年間，在台北縣土城市○○段員林小段一四之三、一七之二等
        地號土地上推出以「孔雀王朝社區」為名之十三樓大廈工地，原告分別與之
        訂立買賣契約，購買各層樓預售房屋，嗣後門牌號碼編訂如各原告之住址。
        詎房屋建竣之後，原告發現被告對於系爭工程之諸多公共設施，如消防安全
        設備等，均未依約完成交付。
    二、系爭買賣契約（各原告之契約內容均同）第十六條規定：「本約附件視為本
        約之一部分與本約具有同等效力」，附件四即建材設備概要第二十項第二點
        規定「(二)地面各樓層樓梯間均設有自動進排風設備、消防栓箱及火警綜合控
        制盤」，其中自動進排風設備即未設置。
    三、按民法第二百二十七條第一項規定：「因可歸責於債務人之事由，致為不完
        全給付者，債權人得依關於給付遲延或給付不能之規定行使其權利」，最高
        法院七十七年度第七次民事庭會議決議(一)略謂：「出賣人就其交付之買賣標
        的物有應負擔保責任之瑕疵，而其瑕疵係於契約成立後始發生，且因可歸責
        於出賣人之事由所致者，則出賣人除負物之瑕疵擔保責任外，同時構成不完
        成給付之債務不履行責任。買受人如主張：：：出賣人應負不完全給付之債
        務不履行責任者，買受人得類推適用民法第二百二十六條第二項規定請求損
        害賠償；或類推適用給付遲延之法則，請求補正或損害賠償，並有民法第二
        百六十四條規定之適用」，準此，被告未依約於系爭房屋各樓層樓梯間裝設
        自動進排風設備，應負不完全給付之債務不履行責任，原告自得類推適用民
        法第二百二十六條第一項規定請求損害賠償。又被告業已自認未依約完成系
        爭自動進排風設備，原告主張損害賠償，自無不合。
    四、次按「債權請求權，例如損害賠償請求權，或不當得利返還請求權，其請求
        標的如為金錢，則為可分之債，各共有人非不得按其應有部分而為請求」，
        最高法院著有八十四年度台上字第二○三五號判決闡釋綦明。本件原告應負
        不完全給付之債務不履行責任及買賣標的物物之瑕疵擔保責任，原告得請求
        損害賠償責任，已如前述。又依公寓大廈管理條例第九條第一項、第二項規
        定：「各區分所有權人按其共有之應有部分比例，對建築物之共有部分及其
        基地有使用收益之權」、「住戶對共有部分之使用應依其設置目的及通常使
        用方法為之」，系爭自動進排風設備本屬系爭「孔雀王朝社區」公共設施之
        一部，該社區共計一百二十一戶，而自動進排風設備市價為四百九十五萬三
        千六百八十五元，原告請求標的為金錢，為可分之債，揆諸首開最高法院判
        決意旨，爰請求被告對於原告各按自動進排風設備價格一百二十一分之一之
        比例而為賠償。
    五、次查，被告交付之買賣標的物欠缺自動進排風設備，自屬減少其契約預定效
        用之瑕疵，被告交付房屋時間，約略集中於八十四年五、六月間，惟被告明
        知未依約施工，故意不告知瑕疵，應不受民法第三百五十六條第一項法定期
        間六個月之限制，換言之，原告應仍得依民法第三百五十九條主張減少價金
        各四萬零九百三十九元，並依不當得利之法律關係請求被告返還所減少之價
        金。
    六、原告自發現被告未依約於系爭房屋各樓層樓梯間裝設進排風設備，即屢屢透
        過孔雀王朝大廈管理委員會限期催告交付，詎被告均砌詞推拖。又倘認孔雀
        王朝大廈管理委員會所為非得視為原告之催告行為，則以原告八十九年九月
        五日準備書狀繕本送達被告為催告之意思表示，請被告於繕本送達翌日起七
        日內，依約完成各樓層之自動進排風設備。
    七、被告對於系爭買賣契約第十六條規定：「本約附件視為本約之一部分與本約
        具有同等效力」，及附件四建材設備概要第二十項第二點規定「(二)地面各樓
        層樓梯間均設有自動進排風設備」等語，並不否認，惟辯稱該項約定係屬誤
        載云云，自應就兩造原非約定地面各樓層樓梯間應設有自動進排風設備而契
        約有此記載，乃積極地與兩造間約定抵觸等情，舉證以明，否則洵難徒以「
        誤載」一語片面否認契約效力。
    八、被告雖提出主管機關頒布之「各類場所消防安全設備設置標準」，主張地面
        各樓層樓梯間得不設置自動進排風設備云云，亦不足採。蓋「各類場所消防
        安全設備設置標準」乃主管機關核定關於各類場所最低底限之安全設備設置
        標準，是倘預售屋承購戶與建設公司約定之大樓消防安全設備其品質及功能
        高於最低抵限之設置標準，約定之設備較設置標準更為繁覆周延，難謂契約
        之約定為屬無效，換言之，被告仍有依約履行之義務。
    九、又被告被辯稱其向台北縣政府申請建造執照之建築圖樣亦無於地面各樓層樓
        梯間設置自動進排風設備之設計，且已經台北縣警察局消防安全設備會勘通
        過，故被告並未違約云云，尤屬倒果為因之主張。申言之，被告建築圖樣未
        設計於地面各樓層樓梯間設置自動進排風設備，即係被告未依契約履行之濫
        觴，被告應為而不為，豈能事後再以不為作為得不為之藉口？至台北縣警察
        局通過系爭大樓之消防安全設備會勘，亦僅係依據主管機關核可之建築圖樣
        而為認定，然該建築圖樣既未依約設計，故通過消防安全設備會勘亦不表示
        被告即已依約履行。
        事實及理由
  參、證據：提出房屋預定買賣契約書影本一件、報價單影本二件、住戶名單一件、
      建物登記謄本六十五件、律師函影本一件為證。
乙、被告方面：
  壹、聲明：駁回原告之訴。並陳明如受不利判決願供擔保請准免為假執行。
  貳、陳述：
    一、進排風設備只是一般通風使用，平日沒有啟動，只有在煙大時才會啟動。本
        件依台北縣政府工務局核准圖說，進排風設備只需設於建物之地下層，而被
        告已經依圖設置，將地下室進排風設備裝置在管道間，出口在系爭建物一樓
        。而系爭建物地上層因為已有窗戶，所以無須再設進排風設備，兩造所訂契
        約約定的地面各樓層應是地下各樓層之誤。被告並無在系爭建物地面上各樓
        層設置進排風設備之義務，被告交付之房屋並無瑕疵。
    二、對原告所提估價單沒意見，對金額合不合理不爭執。
    三、原告所主張之權利均已因除斥期間經過或時效完成而不得主張。
  參、證據：提出建築圖影本一件為證，並聲請調閱台北縣政府八一土建字第四九六
      號建造執照全卷資料。
    理    由
一、原告主張渠分別向被告購買坐落台北縣土城市○○段員林小段一四之三、一七之
    二等地號土地上由被告興建之「孔雀王朝社區」大廈預售屋，嗣於房屋建竣分別
    於八十四年五、六月間交屋後，發現被告未依兩造所訂「房屋預定買賣契約書」
    附件四第二十項第二點約定，於大廈房屋之地面各樓層樓梯間設置自動進排風設
    備。屢經催告被告補正，迄未設置。被告未完全依買買契約提出給付，應依債務
    不履行中不完全給付之法則，賠償原告之損害。且被告故意不告知系爭房屋欠缺
    自動進排風設備之瑕疵，原告自得主張瑕疵擔保請求權，請求減少買賣價金，並
    依不當得利之規定，請求被告返還未裝設該設備所獲得之利益。又系爭進排風設
    備市價為四百九十五萬三千六百八十五元，而孔雀王朝社區大廈共計一百二十一
    戶，被告應對於原告各按自動進排風設備價格一百二十一分之一之比例而為賠償
    。為此，訴請被告給付原告各四萬一千二百八十一元，暨自八十九年九月十三日
    起至清償日止，按年息百分之五計算之法定遲延利息等情。
二、被告則以系爭進排風設備只是一般通風使用，只在煙大時才啟動，本件依台北縣
    政府工務局核准圖說，進排風設備只需設於系爭建物之地下層，被告已依圖設置
    ，系爭建物地上層因已有窗戶，無須再設進排風設備，兩造所訂契約約定之「地
    面各樓層」應是「地下各樓層之誤」。被告並無在系爭建物地面上各樓層設置進
    排風設備之義務，所交付原告之房屋並無瑕疵等語，資為抗辯。
三、查原告主張渠分別向被告購買坐落台北縣土城市○○段員林小段一四之三、一七
    之二等地號土地上由被告興建之「孔雀王朝社區」大廈預售屋，嗣分別於八十四
    年五、六月間交屋之事實，業據其提出房屋預定買賣契約書為證，並為被告所不
    爭，堪信為真實。
四、原告另主張被告未依兩造所訂「房屋預定買賣契約書」附件四第二十項第二點約
    定，於系爭買賣之房屋地面各樓層樓梯間設置自動進排風設備，係不完全給付，
    且所交付之物即有瑕疵等情，則為被告所否認，並辯稱其已依台北縣政府核准之
    建築圖說，將「自動進排風設備」裝設於系爭大廈之地下樓層，自無須再於地面
    上樓層裝設等語。經查：
  (一)原告所提出為被告不爭執其真正之房屋預定買賣契約書第十六條及契約附件四即
    建材設備概要第二十項第二點，雖規定系爭建物「地面各樓層樓梯間均設有自動
    進排風設備」，惟該契約第九條第二項則另約定：「公共設施之裝設處所依照工
    務局核發之建築執照藍圖或房屋說明書所標示位置裝設，倘乙方（即被告）為配
    合整體規，於正式設計時，得另外指定位置或增設，甲（即原告）方絕無異議，
    並不得請求任何補償或要求」。參互以觀，足見被告就系爭大廈雖應裝設「自動
    進排風設備」，但被告保有指定位置裝設之權利。
  (二)被告辯稱已於系爭大廈地下各樓層裝設自動進排風設備之事實，為原告所不爭，
    堪為信實。原告復陳稱兩造買賣契約並無約定大廈地下樓層須裝設自動進排風設
    備，足見被告將系爭大廈之自動進排風設備，裝設於大廈之地下樓層，係依上述
    買賣契約第九條第二項約定所為。
  (二)又本院向台北縣政府工務局調閱系爭大廈建造執照暨使用執照卷宗（八一土建字
    第四九六號建造執照含八四土使字第三三八號使用執照全卷），查核系爭大廈核
    准之消防設備設計圖，其中進排風設備係規劃設置在一樓及地下一、二層，地面
    上各樓層則無此設計。且被告已依該核准圖樣，將系爭大廈之自動進排風設備裝
    設於大廈之地下樓層，並經消防安全檢查合格而取得使用執照。
  (四)則堪認被告已依約於系爭大廈裝設自動進排風設備。原告自不得再謂被告未於系
    爭大廈地面各樓層裝設自動進排風設備，有不完全給付情事，或所交付之房屋有
    瑕疵。
五、綜上所述，原告依民法第二百二十七條、第二百二十六條第一項不完全給付之規
    定，請求被告賠償系爭進排風設備之市價；及依民法第三百五十九條規定主張減
    少價金，併依民法關於不當得利之規定，請求返還減少價金後溢付之買賣價款，
    均屬無據。
六、從而原告請求被告給付原告各四萬一千二百八十一元，暨自八十九年九月十三日
    起至清償日止，按年息百分之五計算之法定遲延利息，為無理由，應予駁回。
七、原告受敗訴判決，其假執行之聲請即失所依據，應併予駁回。
據上論結，原告之訴為無理由，依民事訴訟法第七十八條、第八十五條第一項前段，
判決如主文。
中      華      民      國      九十    年     十一     月    二十七    日
                                      民事第六庭  法  官  黃明發
右正本證明與原本無異
如對本判決上訴，須於判決送達後廿日內向本院提出上訴狀
中      華      民      國      九十    年      十二    月     五       日
                                              法院書記官  謝梅琴


司法院資訊處製作；財團法人民間司法改革基金會備份。
